最高法院刑事判決
111年度台上字第4444號
上  訴  人  臺灣高等檢察署檢察官陳慧玲
被      告  彭依國                     
上列上訴人因被告加重詐欺案件，不服臺灣高等法院中華民國11
1年8月18日第二審判決（111年度上訴字第820號，起訴案號：臺
灣桃園地方檢察署109年度偵緝字第641、830號），提起上訴，
本院判決如下：
    主  文
原判決撤銷，發回臺灣高等法院。 
    理  由
一、本件原判決撤銷第一審被告彭依國科刑之判決，改判諭知無
    罪，固非無見。 
二、按除刑事訴訟法有特別規定外，已受請求之事項未予判決或
    未受請求之事項予以判決者，其判決當然為違背法令，同法
　　第379條第12款定有明文。檢察官就被告之全部犯罪事實以
    實質上或裁判上一罪起訴者，法院應就全部犯罪事實予以合
    一審判，如僅就其中一部分加以審認，而置其他部分於不論
    ，即屬上開條文所稱「已受請求之事項未予判決」之違法；
    此與可分之數罪如有漏判，仍可補判之情形，迥然有別。又
    已經起訴而第一審漏未裁判之事項，與其已判決上訴之部分
    ，如係各別獨立，並無審判不可分之關係，且未經當事人上
    訴時，依刑事訴訟法第366條之規定，固不屬第二審法院之
    審判範圍，但第一審漏判事項，如經當事人上訴，第二審審
    究結果，認與已判決之上訴部分無審判不可分之關係，除應
    就第一審判決經上訴之部分依法裁判外，當事人就未經第一
    審判決之部分提起上訴，即應認為違背法律上之程式，予以
    駁回。至於所稱「未受請求之事項予以判決」，係指法院對
    於未經起訴或上訴，或起訴或上訴效力所不及之事項而為審
    判，倘法院誤對該無訴訟關係存在之事項加以裁判，屬重大
    違背法令，固不生效力，惟既具有判決之形式，仍應依上訴
    或非常上訴程序予以撤銷。是第二審法院遇第一審法院審判
    範圍與起訴書所載犯罪事實不同，應究明有無上開已受請求
    之事項未予判決、未受請求之事項予以判決或漏判之情事，
    並依其上訴範圍，分別為適法之處理。
三、本件原判決說明：第一審公訴檢察官以補充理由書，將起訴
    書所載被告所屬詐騙集團詐騙楊雁迪之犯罪事實，更正為詐
    騙杜恒、公維英、張亞娜、蘭湘、傅國平、鄭敏、黃小衛、
    陳培祥、許焱、王佳駒、黃佳順、曾小霞、易燕、汪小麗等
    14人(下稱杜恒等14人)，更正前、後之犯罪事實因被害人不
    同，已屬數罪而不具同一性，檢察官未以追加或撤回起訴方
    式為之，其更正不合法，法院仍應以起訴書所載之犯罪事實
    為審判，第一審逕就被告詐欺杜恒等14人予以分論併罰，論
    罪(加重詐欺14罪)科刑，容有未洽，被告執此提起第二審上
    訴，就起訴書所載犯行否認犯罪，為有理由，應就第一審判
    決予以撤銷，改諭知被告無罪等旨(見原判決第1頁第29至31
    行、第2頁第14行至次頁第8行、第6頁第28行至次頁首行)。
    但：㈠原判決就第一審判決關於更正後(詐欺杜恒等14人)之
    事實予以論罪科刑是否為訴外裁判？就起訴(詐欺楊雁迪)之
    事實未予審酌，係單純漏判，而應由第一審法院補充判決，
    或屬已受請求事項未予判決之違法，而得由原審法院撤銷改
    判？均未詳加析究，論敘明白，泛以檢察官之更正並非合法
    ，第一審逕就杜恒等14人犯行予以論罪科刑，容有未洽等旨
    為由，撤銷第一審判決，容有理由不備之可議。㈡上開起訴
    事實如未經第一審法院判決，且與已判決經上訴部分無審判
    不可分關係，該未經判決部分即非屬得提起第二審上訴之範
    圍，如經上訴，應認為違背法律上之程式，予以駁回。原審
    未就被告提起第二審上訴之範圍釐清、究明，逕就未經第一
    審法院判決(起訴詐欺楊雁迪之事實)部分為實體判決，揆之
    前開說明，難認適法。
四、檢察官上訴意旨雖未指摘及此，然此為本院得依職權調查之
    事項，而上開違誤，涉及第二審上訴範圍之調查、認定，本
    院無從據以自行判決，應認有撤銷發回更審之原因。
據上論結，應依刑事訴訟法第397條、第401條，判決如主文。　
中　　華　　民　　國　　111 　年　　11　　月　　2 　　日
                  刑事第七庭審判長法　官  段  景  榕
                                  法　官  沈  揚  仁
                                  法　官  楊  力  進
                                  法　官  蔡  新  毅
                                  法　官  宋  松  璟
本件正本證明與原本無異
                                  書記官
中　　華　　民　　國　　111 　年　　11　　月　　7 　　日